【裁判字號】    95,交聲,304
【裁判日期】    950628
【裁判案由】    違反道路交通管理處罰條例聲明異議
【裁判全文】
臺灣臺北地方法院交通事件裁定         95年度交聲字第304號
    異議人即
    受處分人  乙○○
          （原名蔡明哲）
上列受處分人因違反道路交通管理處罰條例案件，對於臺北市交
通事件裁決所於中華民國95年3月24日所為之北市裁二字第裁22-
AEB521266號裁決，聲明異議，本院裁定如下：
    主  文
原處分撤銷。
乙○○（原名蔡明哲）不罰。
    理  由
一、按法院受理有關交通事件，準用刑事訴訟法之規定，道路交
    通管理處罰條例第89條前段定有明文，是最高法院76年度臺
    上字第4986號判例所揭示之意旨：認定犯罪事實所憑之證據
    ，雖不以直接證據為限，間接證據亦包括在內；然而無論直
    接或間接證據，其為訴訟上之證明，須於通常一般之人均不
    致有所懷疑，而得確信其為真實之程度者，始得據為有罪之
    認定，倘其證明尚未達到此一程度，而有合理之懷疑存在以
    致事實審法院無從取得有罪之確信時，即應由法院為諭知被
    告無罪之判決，亦即刑事訴訟法上法院認定事實之最重要原
    則「認定被告有罪，就該有罪事實不能有任何之合理懷疑存
    在」，於法院審理行為人違反道路交通管理處罰條例案件時
    ，自當有其適用。易言之，法院於審理行為人違反道路交通
    管理處罰條例案件，當踐行完畢調查證據之程序後，為事實
    之認定時，如就原處分機關所認定之行為人違規之事實仍有
    合理之訴訟上懷疑，而無法百分之百確信行為人確有該當於
    道路交通管理處罰條例各該處罰條文之構成要件事實時，即
    應依訴訟上之待證事實「倘有懷疑，則從被告之利益作解釋
    」之證據法則，作對受處分人有利之認定。
二、本件原處分機關認異議人即受處分人蔡明哲於94年10月18日
    3時30分許，騎乘甲○○所有之車號TK9-275號之輕型機車，
    行駛於臺北市○○路之禁行機車道，而為臺北市政府警察局
    士林分局員警丙○○予以攔停，並以受處分人有違反道路交
    通管理處罰條例第45條第1項第13款規定之行為當場掣單舉
    發，嗣受處分人未於舉發通知單所載應到案日期（即94年11
    月3日）前到案聽候裁決，案經原處分機關即臺北市交通事
    件裁決所函請舉發單位即臺北市政府警察局士林分局調查，
    因認受處分人確有前開違規行為，原處分機關乃以「機器腳
    踏車不在規定車道行駛」之違規事實，並依道路交通管理處
    罰條例第45條第1項第13款、第63條第1項第1款、違反道路
    交通管理事件統一裁罰基準及處理細則第44條第1項及違反
    道路交通管理事件統一裁罰基準表（以下簡稱基準表）之規
    定，於應到案日期後二個月（即95年3月24日）逕行裁處受
    處分人罰鍰1800元，並記違規點數一點。
三、訊據受處分人於本院調查中堅決否認有何違反道路交通管理
    處罰條例規定之行為，辯稱：係遭他人冒用身分等語。經查
    ：證人即舉發員警丙○○於本院95年4月21日調查中證稱：
    「（問：當時根據何資料填寫駕駛人的資料？）不記得了，
    我們一般請駕駛人出示駕照、行照，如果駕駛人沒有帶，我
    們會用車號去查車主，如果駕駛人沒有證件，我們會請駕駛
    人告訴我們身分證字號，然後去查詢電腦資料後，核對駕駛
    人的駕籍資料，所以本件我無法確定駕駛人當場是否有出示
    資料給我看，我們交通罰單，只有請當事人簽名沒有蓋指印
    ，當時我們有根據車牌查詢車輛，車輛當時沒有失竊的狀態
    。」等語，是員警所攔停之對象是否確為受處分人，實有疑
    問；又受處分人所領有之重型機車駕駛執照，確曾於94年3
    月31日申請遺失補照，此有交通部公路總局臺北區監理所板
    橋監理站95年4月12日北監板二字第0950001303號函及所檢
    附之異動登記書在卷可參，是受處分人所稱曾遺失證件乙情
    ，應非虛言；而依卷附之舉發通知單、聲明異議狀及筆錄上
    所載之「蔡明哲」字樣觀之，其運筆方式顯不相同，另依舉
    發通知單上所載之駕駛人地址，核與受處分人之戶籍址並不
    相符，亦有其個人資料可資參照，徵諸車輛所有人甲○○業
    經本院傳喚而未到庭，且經管區員警查訪之結果亦無從得悉
    聯絡方式等情，是自難僅以員警之上開舉發行為逕為不利受
    處分人之認定；況依卷內現存證據資料，亦無從認定受處分
    人確有上開違反道路交通管理處罰條例之行為，是其所涉上
    開違規行為，尚屬無從證明，而難逕以前開處分相繩。
四、綜上所述，原處分機關所認定受處分人騎乘機車不在規定車
    道行駛之事實，既有前揭不當之處，而原處分機關未予詳查
    遽對受處分人為前開裁決，即有未洽。受處分人聲明異議意
    旨否認違規指摘原裁決不當，為有理由，是原裁決既有前開
    違誤即屬無可維持，應由本院予以撤銷，並另為不罰之諭知
    ，而裁處如主文第二項所示之處分。
據上論斷，應依道路交通案件處理辦法第20條前段，裁定如主文
。
中    華    民    國    95    年    6     月    28    日
                  臺灣臺北地方法院交通法庭
                          法  官  黃雅君
上正本證明與原本無異。
如不服本裁定，應於裁定送達後5日內向本院提出抗告狀。
                          書記官  陳麗津
中    華    民    國    95    年    6     月    30    日


司法院資訊處製作；財團法人民間司法改革基金會備份。
